臺灣高等法院高雄分院刑事裁定　　　　　94年度交抗字第10號
抗　告　人
即受處分人　甲○○
上列抗告人因違反道路交通管理處罰條例聲明異議案件，不服臺
灣高雄地方法院中華民國93年11月30日裁定（93年度交聲字第54
7 號），提起抗告，本院裁定如下：
    主  文
抗告駁回。
    理  由
一、抗告意旨略以：(一)抗告人甲○○雖於民國93年8 月27日上午
    1 時30分許，駕駛車牌號碼000-0000號輕型機車，行經高雄
    市○○區○○路與鳳北路口，拒絕接受酒精濃度測試之檢定
    ，惟抗告人並未依道路交通安全規則第61條第1 項前前段規
    定，以大貨車職業駕駛照換發較低級車類車輛之駕駛執照，
    故抗告人違規當時係無照駕駛，應與抗告人持有之大貨車職
    業駕駛照無關連，原裁決機關援用道路交通安全規則第61條
    第1 項第3 款（應是道路交通管理處罰條例第35條第3 項前
    段）裁處吊銷抗告人大貨車職業駕駛執照，不無違誤。(二)按
    道路交通管理處罰條例第67條第2 項禁考駕駛執照之規定，
    必須駕駛人「曾依」第29條第4 項、第30條第3 項、第33條
    第2 項、第35條第2 項前段、第3 項前段、第37條第3 項、
    第43條、第61條第1 項第3 款之規定吊銷駕駛執照者為要件
    ，抗告人未曾有犯過上開條文之任何規定「曾」受吊銷駕駛
    執照，原裁決處分吊銷抗告人之駕駛執照，並禁考3 年，顯
    有不適法。為此依法提出抗告，請審酌免予吊銷駕駛執照，
    以維公允等語。
二、按汽車駕駛人，因違反本條例及道路交通安全規則之規定，
    受吊扣或吊銷駕駛執照處分時，吊扣或吊銷其持有各級車類
    之駕駛執照；又已領有大貨車駕駛執照者，得駕駛輕型機器
    腳踏車，道路交通管理處罰條例第68條、道路交通安全規則
    第61條第1 項第3 款分別定有明文。是持有大貨車駕駛執照
    者，依上開道路交通安全規則規定，既得駕駛輕型機器腳踏
    車（輕型機車），則持有大貨車駕駛執照者騎乘輕型機器腳
    踏車之行為，即非無照駕駛；且上開持有大貨車駕駛執照得
    駕駛輕型機器腳踏車之規定，並不以行為人對於執勤警員或
    主管機關有出示或主張持有大貨車駕駛執照，始得認為非無
    照駕駛。
三、經查：
  (一)抗告人於93年8 月27日上午1 時30分許，駕駛車牌號碼000-
    0000號輕型機器腳踏車，行經高雄市○○區○○路與鳳北路
    口，拒絕接受酒精濃度測試之檢定為警舉發之事實，為抗告
    人所不否認，並有舉發違反道路交通管理事件通知單、裁決
    書在卷可憑（見原審卷第4 、7 頁），復經原審法院向高雄
    市政府交通局函查屬實，有該局93年10月25日高市交裁字第
    0930032165號函及附件在卷可按（見原審卷第11至15頁）。
    抗告人於本件違規時，既仍持有大貨車職業駕駛執照，自得
    駕駛輕型機器腳踏車，且依上所述，並不以抗告人於違規時
    ，有主張持有大貨車職業駕駛執照，始得認為係有照駕駛，
    自無道路交通管理處罰條例第21條第1 項第1 款無照駕駛規
    定之適用。抗告人認其未以大貨車職業駕駛照換發較低級車
    類車輛之駕駛執照，故屬無照駕駛云云，顯係對道路交通安
    全規則第61條第1 項本文：「汽車駕駛人取得高一級車類之
    駕駛資格者，應換發駕駛執照，並准其駕駛較低級車類之車
    輛」規定，係指應由原持有較低級車類之駕駛執照換發為高
    一級車類之駕駛執照之意，有所誤認。又道路交通管理處罰
    條例第68條規定之意旨，乃因違反道路交通管理處罰條例之
    規定致受吊扣或吊銷駕駛執照處分者，意謂其違規行為對道
    路交通秩序之維持及道路交通安全已生較大之影響，故上開
    條例第68條規定吊扣或吊銷其持有各級車類之駕駛執照，以
    限制其繼續駕車行駛道路之權利，係屬駕駛行為之限制，不
    因所持駕駛執照種類不同而有所差異，此有交通部93年8 月
    10日交路字第930008227 號函在卷可稽（見原審卷第16頁）
    。則原裁決機關就抗告人拒絕酒精濃度測試之檢驗行為，適
    用同條例第35條第3 項前段規定，處罰鍰60,000元，併吊銷
    抗告人之大貨車職業駕駛執照，於法並無不合。
  (二)依道路交通管理處罰條例第67 條 第2 項規定：「汽車駕駛
    人，曾依第29 條 第4 項、第30條第3 項、第33條第2 項、
    第35條第2 項前段、第3 項前段、第37條第3 項、第43條、
    第61條第1 項第3 款之規定吊銷駕駛執照者，3 年內不得考
    領駕駛執照」，其意係指如汽車駕駛人有違反上開第35條第
    3 項前段等規定經吊銷駕駛執照者，3 年內即不得考領駕駛
    執照，並非謂汽車駕駛人應有再違反上開規定遭吊銷駕駛執
    照時，始得依道路交通管理處罰條例第67條第2 項規定處以
    「3 年內不得考領駕駛執照」；而此亦符合同條例第68條規
    定，為維持道路交通秩序之及道路交通安全，而限制汽車駕
    駛人繼續駕車行駛道路之權利之意旨相符；是自無汽車駕駛
    人業經吊銷駕駛執照後，而仍得准其隨時再為考領駕駛執照
    之理。則原裁決機關以抗告人業經依同條例第35條第3 項前
    段規定吊銷駕駛執照，而依條例第67條第2 項裁處「3 年內
    禁考」，於法亦無不合。
  (三)原審法院因認抗告人之異議為無理由，依道路交通案件處理
    辦法第19條規定，裁定駁回抗告人之異議，經核並無違誤。
    抗告人仍執陳詞提起抗告，並無理由，應予駁回。
四、據上論結，應依道路交通案件處理辦法第26條，刑事訴訟法
    第412條，裁定如主文。
中　　華　　民　　國　　94　　年　　2 　　月　　25　　日
                  刑事第七庭    審判長法　官   莊飛宗
                                      法　官   黃三友
                                      法　官   曾逸誠
以上正本證明與原本無異。
不得再抗告。
中　　華　　民　　國　　94　　年　　2 　　月　　25　　日
　　　　　　　　　　　　　　　　　　　書記官   郭蘭蕙
